【裁判字號】    98,易,655
【裁判日期】    990615
【裁判案由】    傷害
【裁判全文】
臺灣高雄地方法院刑事判決               98年度易字第655號
公  訴  人  臺灣高雄地方法院檢察署檢察官
被      告  眸鱷鄒
上列被告因傷害案件，經檢察官提起公訴（97年度偵字第26564
號），本院判決如下：
    主  文
眸鱷鄒犯傷害罪，處有期徒刑貳月，如易科罰金，以新臺幣壹仟
元折算壹日。
    事  實
一、眸鱷鄒於民國97年8 月27日晚間8 時40分許，在高雄縣那瑪
    夏鄉瑪雅村平和巷86號前，與王瑞桂、許瑞虎、徐宏君、林
    讚美等人在上址飲酒閒聊，因細故與許瑞虎發生口角，眸鱷
    鄒作勢欲毆打許瑞虎，王瑞桂見狀遂趨前勸架，詎料眸鱷鄒
    竟基於傷害他人身體之犯意，以拳頭毆打王瑞桂之臉部，致
    王瑞桂跌倒在地，並因而受有頭部外傷併左上眼瞼外側約1.
    5 公分撕裂傷、右眼鈍傷併創傷性虹膜炎及左膝擦傷等傷害
    。
二、案經王瑞桂訴由高雄縣政府警察局六龜分局報請臺灣高雄地
    方法院檢察署檢察官偵查起訴。
    理  由
一、按被告以外之人於審判外之陳述，雖不符刑事訴訟法第159
    條之1 至第159 條之4 之規定，而經當事人於審判程式同意
    作為證據，法院審酌該言詞陳述或書面陳述作成時之情況，
    認為適當者，亦得為證據；當事人、代理人或辯護人於法院
    調查證據時，知有刑事訴訟法第159 條第1 項不得為證據之
    情形，而未於言詞辯論終結前聲明異議者，視為有前項之同
    意，刑事訴訟法第159 條之5 定有明文。本件下列認定事實
    所引用之證據，均經本院依法踐行調查證據程式，公訴人並
    不爭執各該證據之證據能力，而被告眸鱷鄒於本院準備程序
    中，對於受命法官詢問對起訴書所載證據之證據能力意見時
    ，僅答稱：伊覺得證人王瑞桂、許瑞虎、徐宏君在偵查中所
    說不實在等語（見本院97年度審易字第2304號卷《下稱審易
    卷》第48頁），亦未對證人王瑞桂、許瑞虎、徐宏君偵查中
    陳述之證據能力有所爭執，且迄至本院言詞辯論終結前，公
    訴人及被告均未就上開證據之證據能力聲明異議，復查無依
    法應排除其證據能力之情形，本院審酌上開證據之形式及取
    得過程並無瑕疵、與待證事實具有關連性等情況，認為適當
    ，揆諸前揭規定，認上開證據俱有證據能力，均得為本案之
    證據。
二、訊據被告眸鱷鄒固坦承有於97年8 月27日晚間8 時40分許，
    在高雄縣那瑪夏鄉瑪雅村平和巷86號前，與告訴人王瑞桂、
    證人許瑞虎、徐宏君、林讚美一同喝酒閒聊時，因細故與許
    瑞虎發生口角後，王瑞桂見狀趨前，以及王瑞桂事後於同日
    晚間10時49分到高雄榮民總醫院急診，經診斷受有上述傷害
    之事實，惟矢口否認有何傷害之犯行，辯稱：當時伊過去與
    告訴人等人喝酒時，是坐在許瑞虎老婆旁邊，伊聽到放屁的
    聲音，就說：「你為何放屁？」，之後就坐到許瑞虎那邊去
    ，並問許瑞虎為何沒有與許瑞虎的老婆一起坐，許瑞虎就站
    起來與告訴人王瑞桂一起打伊，證人都是講好要在警局做對
    伊不利之證詞。又王瑞桂既證稱當時是伊與許瑞虎吵架，王
    瑞桂在勸架，準此，伊又何必要打王瑞桂？且伊也沒有辦法
    用拳頭將王瑞桂打到撕裂傷。案發當天，伊當警察的表哥孫
    榮雄亦即證人林讚美之先生也在場，依當天大家坐的位置，
    如果伊要打王瑞桂還要經過孫榮雄，孫榮雄怎可能不制止伊
    ？當天實際上是許瑞虎與王瑞桂一起打伊，伊有受傷，但旁
    邊的人對伊說伊太黑了，淤青不夠明顯，不用去驗傷了，所
    以伊就沒有去驗傷云云。經查：
(一)上開犯罪事實，業經證人王瑞桂分別於警詢及偵訊中一致證
    稱：案發當天，伊與朋友許瑞虎、徐宏君、林讚美一起吃燒
    酒雞聊天，被告進來時已有酒味，自己拿了椅子跟大家一起
    坐，不久就跟許瑞虎說：「你老婆放屁很臭」，許瑞虎聽了
    不高興，雙方發生口角拉扯，被告從桌子上衝過來打許瑞虎
    ，伊為了要勸架拉開雙方時，被告就用手往伊頭部毆打，用
    拳頭打伊眼睛及左腳膝蓋，致伊受有前述傷害。當時伊是勸
    架，沒有反擊被告，被告沒有受傷等語（見警卷第5 頁、臺
    灣高雄地方法院檢察署97年度偵字第26564 號卷《下稱偵卷
    》第7 頁）；證人即在場目擊證人許瑞虎分別於警詢及偵訊
    中證稱：案發當時伊與朋友徐宏君、王瑞桂、林讚美一起吃
    燒酒雞聊天，被告進來時就有酒味，自己拿了椅子跟大家一
    起坐，不久就跟伊說：「你老婆放屁很臭」，伊聽了不高興
    ，起身問被告怎麼講髒話，被告回答說：「你要怎樣」，擺
    姿勢，作勢要過來打伊，還沒有打到伊，王瑞桂及伊太太過
    來勸架，伊一回頭，就看到王瑞桂倒在地下，臉上流血等語
    （見警卷第8 頁、偵卷第7 頁）；證人即在場目擊證人徐宏
    君分別於警詢及偵訊中證稱：案發當時伊與朋友許瑞虎、王
    瑞桂、林讚美一起吃燒酒雞聊天，被告進來時就有酒味，自
    己拿了椅子跟大家一起坐，不久就跟許瑞虎說：「你老婆放
    屁很臭」，許瑞虎聽了不高興，雙方發生口角拉扯，伊看見
    被告由桌子上衝過去，好像要打許瑞虎，王瑞桂去勸架，結
    果被告用拳頭打王瑞桂的臉，打了2 、3 拳，王瑞桂整臉都
    是血，倒在地上等語（見警卷第10頁、偵卷第7 頁）；證人
    林讚美於警詢中證稱：當時伊與朋友許瑞虎、王瑞桂、徐宏
    君一起吃燒酒雞聊天，被告進來時就有酒味，自己拿了椅子
    跟大家一起坐，不久就跟許瑞虎說：「你老婆放屁很臭」，
    許瑞虎聽了不高興，雙方發生口角拉扯，王瑞桂為了要勸架
    拉開雙方時，被告就用手往王瑞桂頭部毆打等語（見警卷第
    12頁）；復於本院審理中證稱：伊於97年8 月27日晚上8 時
    40分許，在伊家門口與被告、王瑞桂、許瑞虎、徐宏君等人
    喝酒聚餐，被告是半途加進來的，後來許瑞虎與被告有口角
    ，伊有看到被告與王瑞桂有拉扯，好像也有稍微打起來，伊
    看的時候，王瑞桂已經倒在地上，且臉部流血等語（見本院
    98年度易字第655 號卷《下稱易字卷》第49至51頁），上開
    證人對於被告於前揭時、地，毆打原欲勸架之告訴人王瑞桂
    ，致告訴人王瑞桂臉部受傷流血一事，證述內容核均屬一致
    ，復有高雄榮民總醫院診斷證明書1 紙在卷可稽（見警卷第
    13頁），則被告前揭傷害告訴人王瑞桂之事實，已堪認定。
(二)被告固以前揭情詞置辯，惟並未提出其遭告訴人王瑞桂、證
    人許瑞虎合力毆打之相關證據供本院調查，則其此部分所辯
    是否屬實，已非無疑。又證人王瑞桂與被告間並無仇恨或糾
    紛；證人許瑞虎與被告及告訴人王瑞桂均無特別之關係；證
    人徐宏君雖與告訴人王瑞桂為朋友，但與被告間並無交情，
    僅是看過被告而已；證人林讚美與被告、告訴人王瑞桂均為
    朋友，且為被告之三表嫂等情，業據證人王瑞桂、許瑞虎、
    徐宏君、林讚美分別證述在卷（見警卷第6 、8 、10、12頁
    、易字卷第48頁），而被告於本院審理中亦自承：伊與林讚
    美間沒有不愉快或仇怨，在林讚美嫁給伊表哥孫榮雄之前，
    伊時常與林讚美一起喝酒，伊與許瑞虎、徐宏君之間均無糾
    紛。至於伊與王瑞桂之間有金錢糾紛，在發生本案之前，伊
    、王瑞桂與另外2 人合殺一頭豬，本來說好一人付2,500 元
    ，但那頭豬味道太重，伊不敢吃，就沒有付錢，伊後來有跟
    王瑞桂說會在97年8 月30日付那頭豬的錢等語（見易字卷第
    151 、154 至155 頁），堪認被告於本案發生之前，除曾與
    告訴人王瑞桂有小額金錢糾紛外，與證人許瑞虎、徐宏君及
    林讚美均無任何糾紛或不快，準此，倘若被告於前揭時、地
    確無出拳毆打告訴人王瑞桂之行為，證人許瑞虎、徐宏君及
    林讚美應無可能一致為上開對被告不利之證述。況綜觀全卷
    ，亦無任何事證顯示告訴人王瑞桂、證人許瑞虎、徐宏君及
    林讚美間有相互勾串以刻意陷害被告之情形，足認被告否認
    前述犯行，並辯稱：伊沒有必要打王瑞桂，證人都是講好要
    在警局做對伊不利之證詞云云，係屬卸責之詞，委無可採。
    再者，人之眼睛及其周圍係相當脆弱之人體部位，如遭人以
    拳頭猛力揮擊，並非不可能出現撕裂傷之傷勢。參以本件案
    發時間係97年8 月27日晚間8 時40分許，案發地點則為高雄
    縣那瑪夏鄉瑪雅村平和巷86號，業如前述，而告訴人王瑞桂
    係同日晚間10時49分至位於高雄市左營區之高雄榮民總醫院
    急診，經診斷受有頭部外傷併左上眼瞼外側約1.5 公分撕裂
    傷、右眼鈍傷併創傷性虹膜炎及左膝擦傷等傷害等情，為被
    告所不爭執，復有該醫院診斷證明書1 紙可證（見警卷第13
    頁），以本案發生時、地及告訴人王瑞桂就醫之時、地觀之
    ，告訴人王瑞桂應係於案發後隨即經人送往高雄榮民總醫院
    救治無訛。再參酌前述證人王瑞桂、許瑞虎、徐宏君及林讚
    美證述之內容綜合研判，堪認告訴人王瑞桂所受傷勢應係遭
    受被告毆打所致，是被告辯稱：伊沒辦法用拳頭將王瑞桂打
    到撕裂傷云云，亦無採信。末查，被告辯稱：伊表哥即警察
    孫榮雄當時亦在場云云，惟以證人王瑞桂、許瑞虎及徐宏君
    前開證述內容觀之，被告出拳毆打告訴人王瑞桂極為突然，
    且為時甚短，縱警員孫榮雄當時在現場，亦可能因猝不及防
    而無法及時制止被告毆打告訴人之舉動，是被告此部分所辯
    ，仍難採為對其有利之認定。
(三)綜上所述，被告前開所辯各節，核均屬臨訟圖卸飾詞，無可
    採信。本件事證明確，被告上開犯行堪以認定，應予依法論
    科。至被告於本院審理中固聲請傳喚證人王瑞桂、許瑞虎及
    徐宏君到庭作證，惟證人王瑞桂、許瑞虎及徐宏君均已分別
    於警詢及偵訊中證述明確，於偵查中接受訊問前並依法具結
    ，有其等偵訊筆錄及證人結文3 份在卷可稽（見偵卷第7 至
    11頁），且其等證述內容均屬可信乙節，業經本院認定如前
    。本院認依現存之證據已足以認定被告上開傷害之犯行，並
    無再傳喚證人王瑞桂、許瑞虎及徐宏君到庭為證之必要，爰
    就被告此部分之聲請不加以調查，附此敘明。
三、核被告所為，係犯刑法第277 條第1 項傷害罪。爰審酌被告
    僅因細故，即徒手毆打告訴人王瑞桂之頭部，致告訴人王瑞
    桂受有如上所述之傷害，所為實有不該，且犯後否認犯行，
    雖於98年2 月23日本院審理中與告訴人王瑞桂達成和解，雙
    方同意由被告賠償告訴人王瑞桂25,000元，有本院準備程序
    筆錄、刑事案件移付調解簡要紀錄、和解筆錄各1 份在卷可
    參（見審易卷第28、34至35頁），惟被告除於98年2 月23日
    當庭給付告訴人王瑞桂第一期款項5,000 元外，迄今未再給
    付任何款項予告訴人王瑞桂等情，有告訴人王瑞桂陳報狀、
    本院公務電話紀錄各1 份可參（見審易卷第36-1頁、易字卷
    第147 頁），足認被告並依約賠償告訴人王瑞桂之損害，態
    度非佳，並參酌告訴人所受傷害程度、被告已給付之賠償金
    額、被告之前科素行、犯罪動機、手段、犯罪所生危害等一
    切具體情狀，量處如主文所示之刑，並審酌本件犯罪情節及
    被告之智識、教育程度等情，諭知易科罰金之折算標準，以
    資懲儆。
據上論斷，應依刑事訴訟法第299 條第1 項前段，刑法第277 條
第1 項、第41條第1 項前段，刑法施行法第1 條之1 ，判決如主
文。
本案經檢察官陳俊秀到庭執行職務。
中    華    民    國    99    年    6     月    15    日
                  刑事第十七庭  法  官  毛妍懿
以上正本證明與原本無異。
如不服本判決應於收受送達後10日內向本院提出上訴書狀，並應
敘述具體理由；如未敘述上訴理由者，應於上訴期間屆滿後20日
內向本院補提理由書（均須按他造當事人之人數附繕本）「切勿
逕送上級法院」。
中    華    民    國    99    年    6     月    17    日
                                書記官  林晏光
附錄本案論罪科刑法條：
中華民國刑法第277條
（普通傷害罪）
傷害人之身體或健康者，處3 年以下有期徒刑、拘役或1 千元以
下罰金。
犯前項之罪因而致人於死者，處無期徒刑或7 年以上有期徒刑；
致重傷者，處3 年以上10年以下有期徒刑。

司法院資訊處製作；財團法人民間司法改革基金會備份。
